apertium-tyv.tyv.lexc
LEXICON V-PERS-S1

%<p1%>%<sg%>:%>% мен # ; 
%<p2%>%<sg%>:%>% сен # ; 
%<p3%>%<sg%>: # ; 
%<p1%>%<pl%>:%>% бис # ; 
%<p2%>%<pl%>:%>% силер # ; 
%<p3%>%<pl%>:%>%{L%}%{A%}р # ; 
!%<p3%>%<pl%>:%>%{L%}%{A%}рл%{A%}р # ; ! Dir/LR  FIXME: where is this even from?

LEXICON V-PERS-S2

%<p1%>%<sg%>:%>%{i%}м # ; 
%<p2%>%<sg%>:%>%{i%}ң # ; 
%<p3%>%<sg%>: # ; 
%<p1%>%<pl%>:%>%{i%}в%{I%}с # ; 
%<p2%>%<pl%>:%>%{i%}ң%{A%}р # ; 
%<p3%>%<pl%>:%>%{L%}%{A%}р # ; 
!%<p3%>%<pl%>:%>%{L%}%{A%}рл%{A%}р # ; ! Dir/LR  FIXME: where is this even from?

LEXICON V-PERS-COND

%<p1%>%<sg%>:%{I%}%>мз%{A%} # ; 
%<p2%>%<sg%>:%{I%}%>ңз%{A%} # ; 
%<p3%>%<sg%>:%{A%} # ; 
%<p1%>%<pl%>:%{I%}%>в%{I%}сс%{A%} # ; 
%<p2%>%<pl%>:%{I%}%>ң%{A%}рз%{A%} # ; 
%<p3%>%<pl%>:%{A%}%>%{L%}%{A%}р # ; 

LEXICON V-PERS-LIM

%<p1%>%<sg%>:%>мч%{A%} # ; 
%<p2%>%<sg%>:%>ңч%{A%} # ; 
%<p3%>%<sg%>: # ; 
%<p1%>%<pl%>:%>в%{I%}сч%{A%} # ; 
%<p2%>%<pl%>:%>ң%{A%}рж%{A%} # ; 
%<p3%>%<pl%>:%>%{L%}%{A%}р # ; 


LEXICON V-FINITE-IRREGULAR_NEGATIVE-AR

%<aor%>:%>%{A%}р V-PERS-S1 ;
%<neg%>%<aor%>:%>%{B%}%{A%}с V-PERS-S1 ;
%<aor%>%<evid%>:%>%{A%}р%-д%{I%}р V-PERS-S1 ;

LEXICON V-FINITE-IRREGULAR_NEGATIVE-IR

%<aor%>:%>%{I%}р V-PERS-S1 ;
%<neg%>%<aor%>:%>%{B%}%{A%}с V-PERS-S1 ;
%<aor%>%<evid%>:%>%{I%}р%-д%{I%}р V-PERS-S1 ;

LEXICON V-FINITE-REGULAR_NEGATIVE

%<past%>:%>%{g%}%{A%}н V-PERS-S1 ;
%<past%>%<evid%>:%>%{g%}%{A%}н%>%{D%}%{I%}р V-PERS-S1 ;
%<ifi%>:%>%{D%}%{I%} V-PERS-S2 ;
%<unac%>:%>%{g%}%{A%}л%{A%}к V-PERS-S2 ;

!! p.43
%<perf%>:%>%{i%}пт%{A%}р V-PERS-S1 ; 
%<perf%>:%>%{i%}пт%{A%}р V-PERS-S2 ;  ! Dir/LR 

%<resu%>:%>%{J%}%{I%}к V-PERS-S1 ; 

%<ppi%>:%>%{i%}пт%{I%} V-PERS-S2 ; ! 

LEXICON V-NONFINITE-REGULAR_NEGATIVE-AR

V-NONFINITE-REGULAR_NEGATIVE-COMMON;
IMPERATIVE-AR;

LEXICON V-NONFINITE-REGULAR_NEGATIVE

V-NONFINITE-REGULAR_NEGATIVE-COMMON;
IMPERATIVE;

LEXICON V-NONFINITE-REGULAR_NEGATIVE-COMMON

%<gpr_past%>:%>%{g%}%{A%}н # ; 
%<gpr_like%>:%>%{g%}%{A%}нз%{I%}г # ; 

%<ger_past%>:%>%{g%}%{A%}ш SUBST ; ! FIXME: overgenerate
%<ger_past%>:%>%{g%}%{A%}н SUBST ; ! FIXME: overgenerate
%<perf%>%<ger_perf%>:%>%{i%}п%>%{g%}%{A%}н SUBST ; ! FIXME: check  

! Participles
%<prc_impf%>:%>%{E%} # ;
%<prc_cond%>:%>%{Z%} V-PERS-COND ;

%<gna_perf%>:%>%{i%}п # ;        ! FIXME: Check
%<gna_cond%>:%>%{Z%} V-PERS-COND ;
%<gna_mod%>:%>%{G%}%{I%}% дег # ; 
%<gna_after%>:%>%{g%}%{A%}л%{A%} # ; 
%<gna_still%>:%>%{B%}%{I%}шаан # ; 
%<gna_unac%>:%>%{g%}%{A%}л%{A%}кт%{A%} # ;

%<perf%>%<gna_perf%>:%>%{i%}п%>%{g%}%{A%}ш # ;  ! FIXME: check
%<gna_lim%>:%>%{G%}%{I%}же V-PERS-LIM ; 

! p. 48: 2.2.1.2.3.3
%<opt%>:%>%{G%}%{A%}й V-PERS-S1 ; 

LEXICON IMPERATIVE-AR

%<imp%>%<p2%>%<sg%>: CLIT-IMPER ;
%<imp%>%<p2%>%<pl%>:%>%{I%}ң%{A%}р # ;

! FIXME: Check these, <opt> in kaz.
%<imp%>%<p1%>%<sg%>:%>%{A%}йн # ;                  ! алыйн
%<imp%>%<p1%>%<du%>:%>%{A%}%{A%}л%{I%} # ;         ! алыылы
%<imp%>%<p1%>%<pl%>:%>%{A%}%{A%}л%{I%}ң%{A%}р # ;
%<imp%>%<p3%>%<sg%>:%>%{Z%}%{I%}н # ; 
%<imp%>%<p3%>%<pl%>:%>%{Z%}%{I%}нн%{A%}р # ; 

LEXICON IMPERATIVE

%<imp%>%<p2%>%<sg%>: CLIT-IMPER ;
%<imp%>%<p2%>%<pl%>:%>%{I%}ң%{A%}р # ;

! FIXME: Check these, <opt> in kaz.
! In tyv we can't call them opt, because that's taken by GAй forms
%<imp%>%<p1%>%<sg%>:%>%{I%}йн # ;                  ! алыйн
%<imp%>%<p1%>%<du%>:%>%{i%}%{I%}л%{I%} # ;         ! алыылы
%<imp%>%<p1%>%<pl%>:%>%{i%}%{I%}л%{I%}ң%{A%}р # ;
%<imp%>%<p3%>%<sg%>:%>%{Z%}%{I%}н # ; 
%<imp%>%<p3%>%<pl%>:%>%{Z%}%{I%}нн%{A%}р # ; 

LEXICON V-NONFINITE-IRREGULAR_NEGATIVE-AR

%<prc_perf%>:%>%{i%}п # ;        ! FIXME: Check

! Тывалар ону кежээки азы эртенги шолбан деп адаар турган .
%<prc_aor%>:%>%{A%}р # ; 

%<gpr_perf%>:%>%{i%}пк%{I%}% дег # ; ! FIXME: Check

%<ger_aor%>:%>%{A%}р SUBST ; ! FIXME: overgenerate
%<neg%>%<ger_aor%>:%>%{B%}%{A%}с SUBST ;

%<gpr_aor%>:%>%{A%}р # ;
%<neg%>%<gpr_aor%>:%>%{B%}%{A%}с # ;

%<gna_past%>:%>%{g%}%{A%}ш # ; 
%<neg%>%<gna_past%>:%>%{B%}%{A%}йн # ; 

LEXICON V-NONFINITE-IRREGULAR_NEGATIVE-IR

%<prc_perf%>:%>%{i%}п # ;

%<gpr_perf%>:%>%{i%}пк%{I%}% дег # ; ! FIXME: Check

%<ger_aor%>:%>%{I%}р SUBST ; ! FIXME: overgenerate
%<neg%>%<ger_aor%>:%>%{B%}%{A%}с SUBST ;

%<gpr_aor%>:%>%{I%}р # ;
%<neg%>%<gpr_aor%>:%>%{B%}%{A%}с # ;

%<gna_past%>:%>%{g%}%{A%}ш # ; 
%<neg%>%<gna_past%>:%>%{B%}%{A%}йн # ; 

LEXICON V-COMMON-AR

V-FINITE-IRREGULAR_NEGATIVE-AR ; 

V-FINITE-REGULAR_NEGATIVE ;
%<neg%>:%>%{B%}%{A%} V-FINITE-REGULAR_NEGATIVE ;

V-NONFINITE-REGULAR_NEGATIVE-AR ;
%<neg%>:%>%{B%}%{A%} V-NONFINITE-REGULAR_NEGATIVE ;  ! Yes, this should probably stay like this, without -AR; negative forms are not specified either way

V-NONFINITE-IRREGULAR_NEGATIVE-AR ;

LEXICON V-COMMON

V-FINITE-IRREGULAR_NEGATIVE-IR ; 

V-FINITE-REGULAR_NEGATIVE ;
%<neg%>:%>%{B%}%{A%} V-FINITE-REGULAR_NEGATIVE ;

V-NONFINITE-REGULAR_NEGATIVE ;
%<neg%>:%>%{B%}%{A%} V-NONFINITE-REGULAR_NEGATIVE ;

V-NONFINITE-IRREGULAR_NEGATIVE-IR ;

LEXICON V-DER

%<coop%>:%>%{i%}ш V-COMMON ;
%<cess%>:%>%{B%}%{A%}ст%{A%} V-COMMON ;  ! FIXME: check
%<iter%>:%>%{G%}%{I%}л%{A%} V-COMMON ; ! FIXME: check
%<des%>:%>%{i%}кс%{A%} V-COMMON ; ! FIXME: check
%<perf%>:%>%{i%}п%{y%}т V-COMMON ; ! ""

LEXICON V-IV

%<v%>%<iv%>: V-COMMON ;
%<v%>%<iv%>: V-DER ;

LEXICON V-TV

%<v%>%<tv%>: V-COMMON ;
%<v%>%<tv%>: V-DER ;


LEXICON V-TD

%<v%>%<TD%>: V-COMMON ;

LEXICON V-TD-AR

%<v%>%<TD%>: V-COMMON-AR ;


LEXICON V-IV-AR

%<v%>%<iv%>: V-COMMON-AR ;
%<v%>%<iv%>: V-DER ;

LEXICON V-TV-AR

%<v%>%<tv%>: V-COMMON-AR ;
%<v%>%<tv%>: V-DER ;

LEXICON VAUX-AR

%<vaux%>: V-COMMON-AR ; 

LEXICON VAUX-IR

%<vaux%>: V-COMMON ;

LEXICON NUM-COMMON

%<num%>: # ;
%<num%>%<subst%>: SUBST ;

LEXICON NUM

NUM-COMMON ;


%<num%>%<ord%>:%>% дугаар # ;             ! FIXME: base form, <det> reading
%<num%>%<ord%>:%>% дугаар N-INFL-COMMON ;
%<num%>%<ord%>:%>%{G%}%{I%} # ;             ! Dir/LR
%<num%>%<ord%>:%>%{G%}%{I%} N-INFL-COMMON ; ! Dir/LR

!дакпыр

LEXICON NUM-COLL

%<num%>%<coll%>%<subst%>: N-INFL-COMMON ;
!%<num%>%<coll%>%<advl%>: # ;

LEXICON NUM-ROMAN

%<num%>%<ord%>: # ;


LEXICON PRON-PERS-MEN

%<prn%>%<pers%>%<p1%>%<sg%>%<nom%>:ен # ;
%<prn%>%<pers%>%<p1%>%<sg%>%<gen%>:ээң # ;
%<prn%>%<pers%>%<p1%>%<sg%>%<dat%>:ээ # ;
%<prn%>%<pers%>%<p1%>%<sg%>%<dat%>:еңээ # ; ! Dir/LR
%<prn%>%<pers%>%<p1%>%<sg%>%<acc%>:ени # ;
%<prn%>%<pers%>%<p1%>%<sg%>%<loc%>:енде # ;
%<prn%>%<pers%>%<p1%>%<sg%>%<abl%>:енден # ;
%<prn%>%<pers%>%<p1%>%<sg%>%<all%>:енче # ;
%<prn%>%<pers%>%<p1%>%<sg%>%<all%>:ендиве # ; ! Dir/LR

%<prn%>%<pers%>%<p1%>%<sg%>%<gen%>%<subst%>:ээ%>ң%{I%}%{I%} CASES ;

LEXICON PRON-PERS-SEN

%<prn%>%<pers%>%<p2%>%<sg%>%<nom%>:ен # ;
%<prn%>%<pers%>%<p2%>%<sg%>%<gen%>:ээң # ;
%<prn%>%<pers%>%<p2%>%<sg%>%<dat%>:ээ # ;
%<prn%>%<pers%>%<p2%>%<sg%>%<dat%>:еңээ # ; ! Dir/LR
%<prn%>%<pers%>%<p2%>%<sg%>%<acc%>:ени # ;
%<prn%>%<pers%>%<p2%>%<sg%>%<loc%>:енде # ;
%<prn%>%<pers%>%<p2%>%<sg%>%<abl%>:енден # ;
%<prn%>%<pers%>%<p2%>%<sg%>%<all%>:енче # ;
%<prn%>%<pers%>%<p2%>%<sg%>%<all%>:ендиве # ; ! Dir/LR

%<prn%>%<pers%>%<p2%>%<sg%>%<gen%>%<subst%>:ээ%>ң%{I%}%{I%} CASES ;

LEXICON PRON-PERS-OL

ол%<prn%>%<pers%>%<p3%>%<sg%>%<nom%>:ол # ;
ол%<prn%>%<pers%>%<p3%>%<sg%>%<gen%>:ооң # ;
ол%<prn%>%<pers%>%<p3%>%<sg%>%<dat%>:аа # ;
ол%<prn%>%<pers%>%<p3%>%<sg%>%<dat%>:аңаа # ; ! Dir/LR
ол%<prn%>%<pers%>%<p3%>%<sg%>%<acc%>:ону # ;
ол%<prn%>%<pers%>%<p3%>%<sg%>%<loc%>:ында # ;
ол%<prn%>%<pers%>%<p3%>%<sg%>%<abl%>:оон # ;
ол%<prn%>%<pers%>%<p3%>%<sg%>%<abl%>:олдан # ; ! Dir/LR ! Use/Sub
ол%<prn%>%<pers%>%<p3%>%<sg%>%<all%>:олже # ;
ол%<prn%>%<pers%>%<p3%>%<sg%>%<all%>:олдуве # ; ! Dir/LR

ол%<prn%>%<pers%>%<p3%>%<sg%>%<gen%>%<subst%>:оо%>ң%{I%}%{I%} CASES ;

LEXICON PRON-PERS-OL-KIZI

%<prn%>%<pers%>%<p3%>%<sg%>: CASES ;

LEXICON Numerals
ийи:ийи NUM ; ! ""
дөрт:дөрт NUM ; ! ""
алды:алды NUM ; ! ""
сес:сес NUM ; ! ""
он:он NUM ; ! "ten"
үжен:үжен NUM ; ! ""
бежен:бежен NUM ; ! ""
чеден:чеден NUM ; ! ""
тозан:тозан NUM ; ! ""
чүс%-чүс:чүс%-чүс NUM ; ! "сотни" 
миллион:миллион NUM ; ! ""
иелээн:иелээ NUM-COLL ; ! "" ! Dir/LR
иелээн:иелээн NUM-COLL ; ! ""
DC:DC NUM-ROMAN ; ! ""
II:II NUM-ROMAN ; ! ""
IV:IV NUM-ROMAN ; ! ""
VI:VI NUM-ROMAN ; ! ""
L:L NUM-ROMAN ; ! ""
XII:XII NUM-ROMAN ; ! ""
XVI:XVI NUM-ROMAN ; ! ""
XX:XX NUM-ROMAN ; ! ""
XXIII:XXIII NUM-ROMAN ; ! ""
XXIX:XXIX NUM-ROMAN ; ! ""
XXXII:XXXII NUM-ROMAN ; ! ""
LEXICON Verbs
ал:ал VAUX-IR ; ! ""             ! аар
ал:а%{л%} VAUX-IR ; ! ""         ! аар ! Dir/LR ! FIXME: make LR if having this secondary is right
бар:ба%{р%} VAUX-AR ; ! ""       ! баар
бер:бе%{р%} VAUX-AR ; ! ""       ! бээр
чыт:чыт VAUX-AR ; ! ""           ! чыдар
чор:чо%{р%} VAUX-IR ; ! ""       ! чор ! FIXME: CHECK
чору:чору VAUX-IR ; ! ""         ! чоруур
эгеле:эгеле VAUX-IR ; ! ""
каг:каг VAUX-AR ; ! ""           ! каар
көр:кө%{р%} VAUX-AR ; ! ""       ! көөр
олур:олур VAUX-AR ; ! ""         ! оор ! FIXME: CHECK
тур:тур VAUX-AR ; ! ""           ! турар
тур%<vaux%>%<aor%>:тур V-PERS-S1 ; ! Dir/LR ! FIXME
бер%<vaux%>%<aor%>:бээр V-PERS-S2 ; ! ! Dir/LR ! FIXME: This should be done in phonology.
шыда:шыда VAUX-AR ; ! "мочь" ! FIXME: check stem
как:как VAUX-AR ; ! "бить" ! FIXME: check stem
кел:кел VAUX-IR ; ! "прибыть"
бол:бол VAUX-IR ; ! "быть"         ! боор
бол:бо%{л%} VAUX-IR ; ! "быть"         ! болур
аппар:аппар VAUX-AR ; ! "" !=алып бар
аппар:апар VAUX-AR ; ! "" !=алып бар ! Dir/LR ! апарган
сад:сад V-TV ; ! "покупать"
үн:үн V-IV-AR ; ! "уходить, выходить"
боттан:боттан V-IV ; ! "сбываться" 
башкар:башкар V-TV-AR ; ! "регулировать"
сүмеле:сүмеле V-TV ; ! "советовать"
ёзула:ёзула V-IV-AR ; ! "салютовать"
демнежил:демнежил V-IV ; ! ""
ажыр:ажыр V-TV-AR ; ! "переносить"
шене:шене V-TV ; ! "пробовать"
дигиле:дигиле V-TD ; ! ""
мендиле:мендиле V-TD ; ! "приветствовать, здороваться"
хан:хан V-IV-AR ; ! " удовлетворяться, довольствоваться"
онааш:онааш V-IV ; ! "приходиться, причитаться"
хемчээ:хемчээ V-TV ; ! "мерить, отмеривать"
аажыла:аажыла V-IV-AR ; ! "обращаться"
ээнзире:ээнзире V-IV ; ! "становиться необитаемым"
аңгыла:аңгыла V-TV ; ! "разделять"
алдаржыт:алдаржыт V-TV-AR ; ! "славить"
камгалаттын:камгалаттын V-IV ; ! "защищаться" ! Mor/Pass
аңна:аңна V-IV-AR ; ! "охотиться"
чедирт:чедирт V-TV ; ! ""
одун:от%{y%}н V-IV ; ! "просыпаться"
кайга:кайга V-IV-AR ; ! ""
хүлүмзүр:хүлүмзүр V-IV ; ! "smile"?
чадаш:чадаш V-IV  ; ! "не мочь, не справляться"
дүкпүр:дүкпүр V-IV-AR ; ! "плевать"
даара:даара V-TV-AR ; ! "шить"
нептерет:нептерет V-TV ; ! "распространять" ! Mor/Caus
айыттын:айыттын V-IV ; ! "" ! Mor/Pass
өскелеш:өскелеш V-IV ; ! "становиться чужими" ! өскележир                                              
бизе:бизе V-TD ; ! "точить" ! бизээр
түре:түре V-TD ; ! "нищенствовать" ! түрээр
өге:өге V-TD ; ! "тереть" ! өгээр
дег:дег V-TV ; ! "трогать" ! дээр
шүүл:шүүл V-TD ; ! "побеждать" ! шүглүр
дажы:дажы V-TD ; ! "перетаскивать" ! дажыыр
угут:угут V-TD-AR ; ! "проповедовать" ! угудар
ор:ор V-TV-AR ; ! "рвать" ! орар
өеэт:өеэт V-TD ; ! "падать" ! өеэдир
доң:доң V-TD-AR ; ! "замерзать" ! доңар
сой:сой V-TD-AR ; ! "сдирать" ! сояр
бижи:бижи V-TD ; ! "писать" ! бижиир
корай:корай V-TD-AR ; ! "высыхать" ! кораяр
тын:тын V-TV-AR ; ! "дышать" ! тынар
чөнү:чөнү V-TD ; ! "дряхлеть" ! чөнүүр
кыры:кыры V-TV ; ! "стареть" ! кырыыр
тояа:тояа V-TD-AR ; ! "бродить" ! тояар
чыры:чыры V-TD ; ! "светить" ! чырыыр
өт:өт V-TD-AR ; ! "мокнуть" ! өдер
сели:сели V-TD ; ! "заменять" ! селиир
шон:шон V-TD-AR ; ! "жечь" ! шонар
бакыла:бакыла V-TV-AR ; ! " заглядывать"
даалыла:даалыла V-TD-AR ; ! "играть в даалы"
дывыла:дывыла V-TD-AR ; ! " брыкаться"
кыштагла:кыштагла V-TD-AR ; ! "зимовать"
практикала:практикала V-IV-AR ; ! "практиковаться"
тодаргайла:тодаргайла V-TD-AR ; ! " выяснять"
аштыр:аштыр V-TV-AR ; ! "проигрывать"
бүзээлет:бүзээлет V-IV ; ! "быть окружённым"
демдеглеттин:демдеглеттин V-IV-AR ; ! "быть отмеченным"
кылдыр:кылдыр V-TV-AR ; ! "заставлять"
одаглан:одаглан V-TV ; ! "располагаться станом"
чалаттыр:чалаттыр V-TV-AR ; ! ""
бижиттин:бижиттин V-IV-AR ; ! "писать самому"
санат:санат V-TV ; ! "давать"
үскүлеш:үскүлеш V-IV-AR ; ! ""
хоорул:хоорул V-IV ; ! "отделяться"
доозунналдыр:доозунналдыр V-TV-AR ; ! "опылять"
